最　高　行　政　法　院　判　決
　　　　　　　　　　　　　　　　　　 94年度判字第01955號
再 審原 告　甲○○
訴訟代理人　卓隆燁會計師
再 審被 告　財政部臺灣省中區國稅局
代　表　人　乙○○
上列當事人間因請求退稅事件，再審原告對於中華民國93年2月
19日本院93年度判字第141號判決，提起再審之訴。本院判決如
下：
　　主  文
再審之訴駁回。
再審訴訟費用由再審原告負擔。
　　事　實
再審原告之養母王寶鳳（民國84年1月23日死亡）生前於82年6
月8日以自有資金新台幣（下同）11,455,000元，無償為其弟王
文貴購買長勝投資股份有限公司、惠勝畜牧股份有限公司股票，
及於82年6月9日無償為勝王貿易股份有限公司償還貸款15,000,0
00元，再審被告以王寶鳳涉有行為時遺產及贈與稅法第5條第3款
、第1款應以贈與論之情事，乃以85年5月23日中區國稅2字第850
041161號函通知王寶鳳之繼承人即再審原告於文到10日內申報贈
與稅，經依限申報後，再審被告初查遂依其出資額併計其82年10
月14日另案贈與現金與王金洲之450,000元後，核定王寶鳳82年
度贈與總額26,905,000元，贈與稅額8,493,250元，是項稅額再
審原告於85年9月24日繳納完竣（限繳日期：85年7月26日至85年
9月25日）。嗣再審原告於89年4月29日向再審被告申請退還上開
溢繳稅款，經再審被告以89年6月9日中區國稅2字第890032790號
函復否准所請。再審原告復提起訴願，遭決定駁回，提起行政訴
訟，經原審法院91年度訴字第437號判決駁回（下稱原審判決）
，提起上訴，復經本院93年度判字第141號判決（下稱原判決）
駁回，遂以本件原判決有行政訴訟法第273條第1項第1款再審事
由，對之提起再審之訴。茲摘兩造訴辯意旨於次：
再審原告再審意旨略以：稅捐稽徵法第28條文意雖僅限於「適用
法令有錯誤或計算錯誤」為申請原因，然其為例示規定，該條立
法理由亦指出「其他原因」溢繳之稅款，應准予提出具體證明申
請退回，實務上亦不以「適用法規有錯誤或計算錯誤」為唯一之
判斷標準。再審原告依稅捐稽徵法第28條規定所訂期限內提出具
體事證申請退還溢繳稅款，原判決卻以「再審原告對該處分並無
異議，且已依規定繳納核定稅捐」為由認定原核定無違誤，不但
未審究稅捐稽徵法第28條並非已是否完納稅款為適用要件，更未
審繳納稅款與否和再審原告對該處分異議並無直接關聯，原判決
之判斷顯違反經驗法則。況且再審原告辦理贈與稅申報，係依據
再審被告85年5月3日中區國稅二字第850041161號函辦理，依該
函釋意旨，再審原告如未於限期內辦理申報，將被追補本稅並受
罰，而再審原告於接獲再審被告通知時，對於被繼承人王寶鳳是
否涉有再審被告所指贈與情事無從獲悉，是再審原告迫於限期而
辦理申報，原審判決未審究，原判決又誤認前判決意旨，其認事
用法顯有違誤。況且，再審被告核定贈與稅時並未審究本件行為
並不符合遺產及贈與稅法第5條第1項第3款「以贈與論」之法律
構成要件，原判決以再審原告退還溢繳稅款之申請誠難主張稅捐
稽徵法第28條規定適用之見解，不但限縮再審原告主動申請之權
利，對於再審被告未主動更正其錯誤核定亦未予糾正，顯有消極
不適用法規之違法。又原判決所稱再審原告因非「適用法令有錯
誤，亦非數額計算錯誤」等語而認為不具有稅捐稽徵法第28條規
定之適用，顯已違反論理法則；依再審被告調查被繼承人資金往
來情形之證據資料，僅以片段資金認定贈與情事為事實認定之採
證法則，亦有違經驗法則；何況，再審原告事後亦就系爭資金借
用與返還提出支付款項之證明，已足證再審被告片段採認事實為
贈與，縱未獲原判決採認，然該行為仍未符合再審被告所稱遺產
及贈與稅法第5條第1項第3款之法律構成要件，前判決未糾正再
審被告適用法規錯誤，原判決更以證據取捨等語據以維持，原判
決與前判決顯有違誤，請廢棄原判決與原審判決，並撤銷訴願決
定及原處分等語。
再審被告答辯意旨略以：再審原告主張系爭款項係資金之借用與
返還，並不符遺產及贈與稅法第5條第1項第3款「以贈與論」之
法律構成要件乙節，業經原審法院與本院審酌，並於判決中就其
主張不足採之證據取捨及事實認定等事項已詳予論述，再審原告
復執前詞，所訴不足採，請判決駁回再審原告之訴等語。
　　理　由
按當事人對於本院判決提起再審之訴，必須具有行政訴訟法第
273條第1項所列各款情形之一者，始得為之。而所謂「適用法規
顯有錯誤者」，係指原判決所適用之法規與該案應適用之現行法
規相違背，或與解釋、判例有所牴觸者而言。至於法律上見解之
歧異，再審原告對之縱有爭執，要難謂為適用法規錯誤，自不得
據為再審理由。查本件原判決係略以：「原審判決關於本件不符
合稅捐稽徵法第28條規定之要件已詳為論述，且原審法院言詞辯
論期日兩造之訴訟代理人均對於事實及法律上之陳述，並就稅捐
稽徵法第28條規定之適用進行法律上適當完全之辯論，尚無上訴
人（即本件再審原告，下同）所謂有違背闡明義務之情事。又上
訴人係主張本件為買賣股票及返還借款而非贈與等語，惟原處分
以本件被繼承人涉及遺產及贈與稅法第5條第1項第1款及第3款規
定之以贈與論情事，係依上訴人之贈與稅申報資料核定，上訴人
對該處分並無爭議，且已依規定繳納核定稅捐，原核定並無違誤
，尚無稅捐稽徵法第28條規定適用法令錯誤或計算錯誤之情事，
本件上訴人係對於課贈與稅之課稅原因事實之爭執，並非對於確
定的事實適用法令有錯誤，亦非數額計算錯誤之問題，則誠難主
張有稅捐稽徵法第28條規定之適用。原審判決乃維持原處分及訴
願決定，而駁回上訴人在原審之訴，其所適用之法規與該案應適
用之現行法規並無違背，與解釋判例，亦無牴觸，並無所謂原判
決有違背法令之情形。再者，證據之取捨與當事人所希冀者不同
，致其事實之認定亦異於該當事人之主張者，不得謂為原審判決
有違背法令之情形。又上訴人對於業經原審判決詳予論述不採之
事由再予爭執，核屬法律上見解之歧異，要難謂為原審判決有違
背法令之情形。本件上訴論旨，仍執前詞，指摘原審判決違誤，
求予廢棄，難認有理由，應予駁回。」等語為得心證之理由，判
決駁回再審原告之上訴。本院經核原判決所適用之法規與該案應
適用之法規並不相違背，與函釋、解釋意旨亦無相牴觸之情形。
再審原告以其法律上見解之歧異，執前程序所為主張，並為原判
決所不採之事由再行爭執，核無足採，應認其再審之訴為無理由
，而予駁回。
據上論結，本件再審之訴為無理由，爰依行政訴訟法第278條第2
項、第98條第3項前段，判決如主文。
中　　華　　民　　國　　94　　年　　12　　月　　15　　日
                  第三庭審判長法  官　徐　樹　海
                              法  官  蔡  進  田
                              法  官　黃　合　文
                              法  官　林　茂　權
                              法  官　鄭  小  康
以  上  正  本  證  明  與  原  本  無  異
中　　華　　民　　國　　94　　年　　12　　月　　15　　日
　　　　　　　　　　　　　　　書記官　王　褔　瀛
